【裁判字號】    89,易,3052
【裁判日期】    900329
【裁判案由】    家庭暴力罪之傷害
【裁判全文】
臺灣桃園地方法院刑事判決                        八十九年度易字第三五二號
    公  訴  人  臺灣桃園地方法院檢察署檢察官
    被      告  丁○○
右列被告因家庭暴力傷害案件，經檢察官提起公訴（八十九年度偵字第一六五七五號
），本院判決如左︰
    主  文
丁○○傷害人之身體，處有期徒刑參月，如易科罰金，以參佰元折算壹日。
    事  實
一、丁○○與乙○○係夫妻，與丙○○係父女，分別為家庭暴力防治法第三條第一款
    、第三款所定之家庭成員。丁○○與妻乙○○素來不睦，於民國八十九年八月二
    十九日晚上十時許丁○○自外駕車返回桃園縣八德市○○路一四八號一樓係經營
    餐廳之住處，在屋外因停車問題與他人先發生爭吵，怒氣沖沖地進屋後又與乙○○爭吵，且聽到乙○○責問其不顧家沒資格自稱自己是餐廳老板，竟憤而拿起餐
    廳內之碗、碟及椅子四處扔砸，更基於傷害之故意，追打乙○○，丙○○見狀指
    責父親丁○○沒資格待在家裏，並上前護著母親乙○○，丁○○拿起餐廳內之碗
    、碟、椅子等物朝乙○○、丙○○扔砸，繼而拿乙○○經營餐廳用之塑膠水管一
    條抽打乙○○、丙○○母女，致乙○○因此受有右上臂瘀紅四公分Ｘ三公分及十
    三公分Ｘ三公分、右肘瘀紅二公分Ｘ二公分、右前臂瘀紅四公分Ｘ二公分及四公
    分Ｘ三公分、左肘瘀紅一公分Ｘ一公分、左前臂瘀紅三公分Ｘ二公分、腹表皮瘀
    紅三公分Ｘ二公分之傷害，丙○○受有右小腿瘀紅七公分Ｘ三公分、左小腿瘀紅
    三公分Ｘ二．五公分、左前臂瘀紅二．五公分Ｘ一公分、左上臂瘀紅三公分Ｘ○
    ．五公分、右手掌瘀紅二公分Ｘ二公分之傷害。
二、案經被害人乙○○、丙○○提出告訴由桃園縣警察局八德分局報請臺灣桃園地方
    法院檢察署檢察官偵查起訴。
        理  由
一、訊據被告丁○○承認於右述時、地持水管抽打告訴人乙○○、丙○○，然供稱「
    ：八十九年八月二十九日晚上我跑完業務回家，當天我有跑足業績很高興，回到
    家因為停車問題與別人有點意見，進屋後跟妻講，妻罵我不要臉，二人發生爭執
    ，妻和女兒丙○○聯合拿椅子攻擊我，我就拿水管抽打她們：我沒有一進門就罵
    人、打人，開始我與妻開玩笑，是妻先侮辱我才發生口角，而且我是最後反擊才
    打人：」等語，惟查右述事實已據告訴人乙○○、丙○○迭次於警訊、偵查及本
    院審理時陳述甚詳，並有告訴人乙○○、丙○○之診斷證明書影本二紙、現場及
    告訴人乙○○、丙○○受傷之照片二十二紙附卷足稽，與水管一條扣案為證，而
    證人即據報到場處理之桃園縣警察局八德分局高明派出所警員甲○○於九十年二
    月二十二日本院調查時亦證述「：：當時我備勤，接獲報案趕到他家（指被告丁○○）處理，他已經打完了，現場壹片狼藉，碗盤被摔壞，桌椅東倒西歪，他的
    太太及女兒身上有受傷，當場我有拍照且有看到他打人的塑膠水管，我有扣案：
    」等，而被告於八十九年九月一日警訊時稱「：我於八十九年八月二十九日二十
    二時許自外地回來，將我的車停在高城路一四八號的住宅前面，她（乙○○）就
    罵我不要臉，然後我們就互相爭吵，且乙○○常在我朋友面前講我的壞話，若我
    朋友來找我，她就說我不在。我氣不過，我們就互相的打起來：我和我太太互相
    拉扯、推擠，不久後，我女兒就加入，幫她媽媽打我，我女兒還拿椅子打我：」
    等語，經警訊之何處受及有無診斷證明書時則供稱「：右手被抓傷、右臉頰也被
    抓傷，沒有驗傷，也沒有驗傷單：」等，是知被告前述所辯係避重就輕之詞，不
    足採信，事證明確，被告犯行堪予認定。
二、核被告所為，係犯刑法第二百七十七條第一項之傷害罪，亦屬家庭暴力防治法第
    二條第二項之家庭暴力罪。被告於右述時、地以碗、碟、椅子扔砸告訴人乙○○
    、丙○○及持塑膠水管抽打告訴人乙○○、丙○○致其二人受傷之行為，係屬一
    行為觸犯數罪名之想像競合犯，應依刑法第五十五條規定從一重之刑法第二百七
    十七條第一項之傷害罪論處。被告於行為後，刑法第四十一條將原「犯最重本刑
    為三年以下有期徒刑以下之刑之罪，而受六月以下有期徒刑或拘役之宣告，因身
    體、教育、職業或家庭之關係，執行顯有困難者，得以一元以上三元以下折算一
    日，易科罰金」之規定，於九十年一月四日修正為刑法第四十一條第一項前段，
    修正後之新規定為「犯最重本刑為五年以下有期徒刑以下之刑之罪，而受六個月
    以下有期徒刑或拘役之宣告，因身體、教育、職業、家庭之關係或其他正當事由
    ，執行顯有困難者，得以一元以上三元以下折算一日，易科罰金」，上開修正後
    之新規定已於九十年一月十日經總統公布，而於同年一月十二日生效施行，是被
    告行為後法律已有變更，經比較新舊法之結果，修正前後之規定對被告利益輕重
    相等，應依刑法第二條第一項前段之規定，適用修正後之法律。爰審酌被告之犯
    罪動機、目的、品行、犯罪後之態度、被害人乙○○、丙○○所受傷勢之輕重等
    一切情狀，量處如主文所示之刑，並諭知易科罰金之折算標準。
據上論斷，應依刑事訴訟法第二百九十九條第一項前段，刑法第二條第一項前段、第
二百七十七條第一項、第五十五條、同法修正後第四十一條第一項，罰金罰鍰提高標
準條例第一條前段、第二條，判決如主文。
本案經檢察官陳志全到庭執行職務。
中      華      民      國    九十      年      三      月    二十九    日
                                臺灣桃園地方法院刑事第五庭
                                    法  官  林  婷  立
右正本證明與原本無異。
如不服本判決，應於判決送達後十日內向本院提出上訴狀( 應附繕本 )，上訴於
臺灣高等法院。
                                    書記官   黃  子  祝
中      華      民      國     九十      年       四     月       三    日
附錄本案論罪科刑法條
刑法第二百七十七條第一項：
傷害人之身體或健康者，處三年以下有期徒刑，拘役或一千元以下罰金。


司法院資訊處製作；財團法人民間司法改革基金會備份。
